臺灣高雄地方法院民事判決　　　　　　110年度鳳小字第909號
原　　　告　林崇揚　
被　　　告　蔡尚翰　


訴訟代理人　洪靖凱　
上列當事人間請求損害賠償事件，本院於民國110 年10月25日言
詞辯論終結，判決如下：
    主      文
被告應給付原告新臺幣壹萬伍仟貳佰貳拾肆元，及自民國一一○
年九月二十四日起至清償日止，按週年利率百分之五計算之利息
。
原告其餘之訴駁回。
訴訟費用新臺幣壹仟元由被告負擔。
本判決第一項得假執行。但被告以新臺幣壹萬伍仟貳佰貳拾肆元
為原告預供擔保後，得免為假執行。
    事實及理由
一、按小額訴訟之訴狀送達後，原告不得將原訴變更或追加他訴
    ，但擴張或減縮應受判決事項之聲明者，不在此限；不變更
    訴訟標的，而補充或更正事實上或法律上之陳述者，非為訴
    之變更或追加，民事訴訟法第436 條第2 項、第436 條之23
    、第255 條第1 項但書第3 款、第256 條分別定有明文。本
    件原告起訴時原請求：被告應給付原告新臺幣（下同）47,5
    60元，及自民國109 年9 月16日起至清償日止，按週年利率
    5 ％計算之利息（本院卷第7 頁）。嗣於本院審理中，捨棄
    車價折損費用3,960 元並更正利息起算日，變更聲明如下述
    （本院卷第71至72頁），核與前揭規定相符，應予准許。
二、原告主張：被告於109 年9 月7 日19時15分許，駕駛訴外人
    吳ＯＯ所有之車牌號碼0000-00 號自用小客車（下稱肇事車
    輛），行駛至高雄市○○區○○路0 段000 巷00弄00號前（
    下稱系爭地點），因未注意車前狀況，不慎撞擊原告所有並
    停放在系爭地點之車牌號碼000-0000號自用小客車（下稱系
    爭車輛）左車頭（下稱系爭事故），致系爭車輛受損，送廠
    維修費用為11,337元（含零件費用768 元、工資費用10,029
    元），又系爭車輛自109 年9 月10日起至109 年9 月16日止
    送廠維修，原告工作屬業務性質，當時在高雄市○鎮區○○
    ○路0 號26樓之2 工作，平時需客戶服務、送貨及拜會，均
    須以汽車代步，是原告在系爭車輛維修期間無法使用系爭車
    輛代步，故於109 年9 月10日起至109 年9 月15日止，合計
    6 日，每日往返高雄市○○區○○路00號16樓及工作地點所
    需交通費用800 元，故增加生活上所需交通費用4,800 元。
    原告為處理系爭事故歷經調解、訴訟及刑事提告等時間，造
    成原告之工作及生活作息之負面影響，浪費司法及社會資源
    ，致受有精神上痛苦，請求被告賠償非財產上損害18,888元
    。是以，原告因系爭事故受有損害合計35,025元（計算式：
    11,337＋4,800 ＋18,888＝35,025）。為此，爰依民法第1
    84條第1 項前段、第191 條之2 、第196 條、第195 條第1
    項及侵權行為之法律關係提起本件訴訟，並聲明：被告應給
    付原告35,025元，及自起訴狀繕本送達翌日起至清償日止，
    按週年利率5％計算之利息。
三、被告則以：對於被告駕駛肇事車輛未注意車前狀況不慎撞擊
    系爭車輛之事實，及原告請求系爭車輛扣除折舊金額後之維
    修費用、請求增加生活上所需交通費用4,800 元均不爭執，
    惟兩造對於理賠金額尚無共識等語，並聲明：原告之訴駁回
    。
四、本院得心證之理由：
（一）按因故意或過失，不法侵害他人之權利者，負損害賠償責
      任；汽車、機車或其他非依軌道行駛之動力車輛，在使用
      中加損害於他人者，駕駛人應賠償因此所生之損害；汽車
      行駛時，駕駛人應注意車前狀況及兩車並行之間隔，並隨
      時採取必要之安全措施，不得在道路上蛇行，或以其他危
      險方式駕車，民法第184 項第1 項前段、第191 條之2 前
      段，道路交通安全規則第94條第3 項分別定有明文。查原
      告主張被告侵權行為之事實，業據其提出系爭車輛行車執
      照、維修明細單據等件為證（本院卷第55頁、第83頁），
      並有本院職權調閱之系爭事故現場圖等資料附卷可稽（本
      院卷第17至39頁），又被告於本院審理時自承對於系爭事
      故發生有過失等語（本院卷第73頁），是本件調查證據之
      結果，堪信原告主張為真實。是以，足認系爭事故係因被
      告駕駛肇事車輛自建國路二段192 巷13弄北向南左轉時，
      未注意車前狀況，不慎擦撞停於系爭地點之系爭車輛，致
      肇事車輛右車頭撞擊系爭車輛左車頭，原告依侵權行為法
      律關係請求被告損害賠償，自屬有據。
（二）原告所得請求賠償之各項金額分述如下：
     ⒈系爭車輛受損所需維修費用11,337元部分
       按不法毀損他人之物者，被害人得請求賠償其物因毀損
       所減少之價額；負損害賠償責任者，除法律另有規定或
       契約另有訂定外，應回復他方損害發生前之原狀，前項
       情形，債權人得請求支付回復原狀所必要之費用，以代
       回復原狀，民法第196 條、第213 條第1 項、第3 項分
       別定有明文。又依民法第196 條請求賠償物被毀損所減
       少之價額，得以修復費用為估定之標準，但以必要者為
       限，例如：修理材料以新品換舊品，應予折舊，此有最
       高法院77年5 月17日77年度第9 次民事庭會議決議可資
       參照。故債權人所得請求者既為回復原狀之必要費用，
       倘以維修費用為估定其回復原狀費用之標準，則修理材
       料以新品換舊品時，即應予折舊。而關於固定資產折舊
       率又可分為平均法及定率遞減法。所謂平均法係以固定
       資產成本減除殘價後之餘額，按固定資產耐用年數表規
       定之耐用年數平均分攤，計算其每期折舊額，定率遞減
       法係以固定資產每期減除該期折舊額之餘額順序作為各
       次期計算折舊之基數，而以一定比率計算其折舊額。是
       依損害賠償之目的在於填補被害人實際損害之目的而言
       ，應採用平均法計算折舊，較為公允。查原告已支付系
       爭車輛維修費用11,337元（含零件費用768 元、工資費
       用10,029元），有維修明細單據等件在卷可稽（本院卷
       第83頁），而系爭車輛係106 年10月出廠（本院卷第55
       頁），迄系爭事故發生時即109 年9 月7 日，已使用2
       年11個月，依行政院公布之固定資產耐用年數表及固定
       資產折舊率表，自用小客車耐用年數為5 年，則零件扣
       除折舊後之維修費用估定為395 元【計算方式：1.殘價
       ＝取得成本÷( 耐用年數＋1)即768 ÷( 5+1)≒128 （
       小數點以下四捨五入）；2.折舊額＝( 取得成本－殘價)
       ×1/（耐用年數）×（使用年數）即( 768 －128)×1/5
       ×（2+11/12 ）≒373 （小數點以下四捨五入）；3.扣
       除折舊後價值＝（新品取得成本－折舊額）即768 －373
       ＝395 】，另加計無庸計算折舊之工資費用10,029元，
       原告得請求被告賠償之系爭車輛維修費用應為10,424元
      （計算式：395 ＋10,029＝10,424）。
     ⒉增加生活上所需交通費用4,800元部分
       原告主張系爭車輛維修期間無法使用系爭車輛代步，於
       109 年9 月10日起至109 年9 月15日止，合計6 日，每
       日交通費用800 元，故增加生活上所需交通費用4,80 0
       元乙節，而原告住所在高雄市○○區○○路00號16樓，
       其工作地點在高雄市○鎮區○○○路0 號26樓之2 ，為
       兩造所不爭執（本院卷第74頁），本院依職權查詢自原
       告住所搭乘計程車至工作地點，單趟所需交通費用43 0
       元，有計程車車資試算資料在卷可憑（本院卷第67頁）
       ，兩造就此均表示無意見，且為被告所不爭執（本院卷
       第74頁），是原告請求被告賠償增加生活上所需交通費
       用4,800元，為有理由，應予准許。
     ⒊非財產上損害18,888元部分
       按不法侵害他人之身體、健康、名譽、自由、信用、隱
       私、貞操，或不法侵害其他人格法益而情節重大者，被
       害人雖非財產上之損害，亦得請求賠償相當之金額，民
       法第195 條第1 項前段定有明文。查原告主張處理系爭
       事故歷經調解、訴訟及刑事提告等時間，造成原告之工
       作及生活作息之負面影響，浪費司法及社會資源，致受
       有精神上痛苦，請求被告賠償非財產上損害18,888元云
       云，惟系爭事故僅致系爭車輛受損，原告並無因系爭事
       故直接受有體傷，業據原告陳述在卷（本院卷第73頁）
       ，又參諸民法第195 條第1 項規定，請求非財產上損害
       賠償之情形並不包括財產權遭受侵害，原告既無因系爭
       事故受有身體健康之損害，自無受有精神上痛苦。從而
       ，原告請求被告賠償非財產上損害18,888元，為無理由
       ，不應准許。
     ⒋綜上，原告因系爭事故得請求被告賠償系爭車輛維修費
       用10,424元、增加生活上所需交通費用4,800 元，共計
       15,224元（計算式：10,424＋4,800 ＝15,224）。
（三）末按遲延之債務，以支付金錢為標的者，債權人得請求依
      法定利率計算之遲延利息；應付利息之債務，其利率未經
      約定，亦無法律可據者，週年利率為5 ％；給付無確定期
      限者，債務人於債權人得請求給付時，經其催告而未為給
      付，自受催告時起，負遲延責任。其經債權人起訴而送達
      訴狀，與催告有同一之效力，民法第233 條第1 項前段、
      第203 條、第229 條第2 項亦分別定有明文。查原告起訴
      狀繕本於110 年9 月23日送達被告並發生催告之效力（本
      院卷第49頁），準此，原告請求給付自起訴狀繕本送達翌
      日即110 年9月24日起至清償日止，按週年利率5 ％計算
      之利息，於法並無不合，應予准許。
五、綜上所述，原告依據侵權行為之法律關係，請求被告給付15
    ,224元，及自110 年9 月24日起至清償日止，按週年利率5
    ％計算之利息範圍，為有理由，應予准許，逾此範圍之請求
    ，為無理由，應予駁回。
六、本件係就民事訴訟法第436 條之8 適用小額訴訟程序所為被
    告敗訴之判決，依同法第436 條之20規定，應依職權宣告假
    執行，並依同法第436 條之23準用第436 條第2 項，適用同
    法第392 條第2 項規定，依職權宣告被告如預供擔保，得免
    為假執行。
七、又本件應適用小額訴訟程序，依民事訴訟法第436 條之19第
    1 項規定，法院為訴訟費用之裁判時，併確定訴訟費用額為
    1,000 元。另原告之訴雖一部有理由、一部無理由，然因原
    告確有提起本件訴訟必要，且起訴後應徵之裁判費至少為1,
    000 元（民事訴訟法第77條之13規定參照），是本院認應依
    民事訴訟法第79條規定，酌量情形由被告全部負擔。
中    華    民    國  110     年    11    月    19    日
                  鳳山簡易庭  法  官   藍雅筠
以上正本係照原本作成。
民事訴訟法第436 條之24第2 項：對於本判決之上訴，非以違背
法令為理由，不得為之。
如對本判決上訴，須於判決送達後20日內向本院提出上訴狀，並
須表明原判決所違背之法令及其具體內容與依訴訟資料可認為原
判決有違背法令之具體事實之上訴理由（均須按他造當事人之人
數附繕本）。            
中    華    民    國   110    年    11    月    19    日
                              書記官   蔡毓琦
┌────────────┐
│訴訟費用計算式          │
├────────────┤
│裁判費（新臺幣）1,000元 │
├────────────┤
│合計            1,000元 │
└────────────┘